【裁判字號】    98,聲判,104
【裁判日期】    980129
【裁判案由】    聲請交付審判
【裁判全文】
臺灣高雄地方法院刑事裁定             98年度聲判字第104號
聲  請  人  覺色廣告設計有限公司
代  表  人  甲○○
代  理  人  陳瑞琦律師
被      告  乙○○
上列聲請人因告訴被告違反著作權法案件，不服臺灣高等法院高
雄分院檢察署檢察長駁回再議之處分（98年度上聲議字第1780號
），聲請交付審判，本院裁定如下：
    主  文
聲請駁回。
    理  由
一、聲請意旨略以：被告乙○○於民國96年1 月3 日委託聲請人
    設計茶香世家企業識別系統，拒未付款，卻盜用聲請人設計
    之「茶香世家及圖」圖形著作於其銷售店面上使用，並開放
    授權加盟店使用，被告大肆使用未經授權之上開茶香圖形著
    作於其銷售店面並廣招加盟店，顯有侵害聲請人著作財產權
    之事實，顯有違反著作權法第91條第2 項、同法第92條侵害
    他人著作財產權罪嫌，被告之前開侵害著作權之行為係繼續
    行為，故聲請人並未逾越告訴期間，又檢察官之不起訴處分
    書僅說明被告並無重製聲請人之上開著作，惟未說明被告是
    否侵害聲請人之改作權，故檢察官未盡偵查之能事，率而判
    斷被告未有違反著作權法第91條第2 項、同法第92條等情事
    ，而對被告為不起訴處分及再議駁回處分，有違證據法則。
    是上開處分均有不當，爰依法聲請准予交付審判等語。
二、按聲請人不服上級法院檢察署檢察長或檢察總長認再議為無
    理由而駁回之處分者，得於接受處分書後10日內委任律師提
    出理由狀，向該管第一審法院聲請交付審判；法院認為交付
    審判之聲請不合法或無理由者，應駁回之，刑事訴訟法第25
    8 條之1 第1 項及第258 條之3 第2 項前段分別定有明文。
    查本件聲請人以被告涉犯違反著作權法第91條第2 項、同法
    第92條等罪嫌，提出告訴，案經臺灣高雄地方法院檢察署檢
    察官偵查後，於98年9 月30日以98年度偵字第24391 號為不
    起訴處分，聲請人不服聲請再議，經臺灣高等法院高雄分院
    檢察署檢察長認再議為無理由，而於98年11月20日以98年度
    上聲議字第1780號處分書駁回其再議。並於98年11月24日送
    達由聲請人之受雇人代為收受，聲請人於同年月30日委任律
    師具狀向本院聲請交付審判，未逾前揭法定不變期間，先予
    敘明。
三、次按刑事訴訟法第258 條之1 第1 項規定聲請人得向法院聲
    請交付審判，係對於檢察官不起訴或緩起訴裁量權制衡之一
    種外部監督機制，此時，法院僅在就檢察官所為不起訴或緩
    起訴之處分是否正確加以審查，以防止檢察機關濫權，依此
    立法精神，法院就聲請交付審判案件之審查，所謂「得為必
    要之調查」（刑事訴訟法第258 條之3 第3 項參照），其調
    查證據之範圍，自應以偵查中曾顯現之證據為限，不可就聲
    請人新提出之證據再為調查，亦不可蒐集偵查卷以外之證據
    ，且依刑事訴訟法第260 條對於不起訴處分已確定或緩起訴
    處分期滿未經撤銷者得再行起訴之規定，其立法理由說明，
    本條所謂不起訴處分已確定，係包括「聲請法院交付審判復
    經駁回者」之情形在內，則法院就聲請交付審判案件之審查
    ，所謂「得為必要之調查」，其調查證據範圍，自更應以偵
    查中曾顯現之證據為限，不得就聲請人新提出之證據再為調
    查，亦不可蒐集偵查卷以外之證據，否則，將與刑事訴訟法
    第260 條之再行起訴規定，混淆不清。復按法院於審查交付
    審判之聲請有無理由時，除認為聲請人所指摘不利被告之事
    證未經檢察機關詳為調查或斟酌，或不起訴處分書所載理由
    違背經驗法則、論理法則或其他證據法則，否則，不宜率予
    交付審判，法院辦理刑事訴訟案件應行注意事項第134 項可
    資參酌。
四、本件聲請人以被告涉犯著作權法等罪，向臺灣高雄地方法院
    檢察署檢察官提出告訴，經該檢察署檢察官偵查結果（98年
    度偵字第24391 號），認為：「比較告訴人（即聲請人）所
    提出之設計作品及被告事後實際所使用於店面之圖形文字，
    二者雖均以蝴蝶作為設計圖案，惟翅膀花紋及觸角均有不同
    ，型態仍有差異，且表現之文字，被告是以中文「茶香嚴選
    」配合英文「CHA.XIANG 」，告訴人（即聲請人）卻是使用
    「茶香世家」及「The Family FOR TEA FRAGRANCE」，顯然
    不同，客觀上應無重製之狀況甚明。從而，被告所辯係由證
    人陳宏安設計等情，應可採信。此外，復查無其他積極證據
    足資認定被告有何犯行，故應認其罪嫌不足」等情。
五、聲請人不服，聲請再議，經臺灣高等法院高雄分院檢察署檢
    察長審核結果（98年度上聲議字第1780號），認為：「按告
    訴乃論之罪，其告訴應自得為告訴之人知悉犯人之時起，於
    6 個月內為之，著作權法第100 條、刑事訴訟法第237 條第
    1 項定有明文。依告訴狀所示，聲請人係於98年8 月19日提
    起本件告訴。惟其代理人甲○○於偵查中陳稱：其於98年1
    月開車經過看到被告使用聲請人之著作等語。則不管聲請人
    認被告行為係涉重製或改作，其知悉至提起告訴，已逾6 個
    月告訴期間，告訴顯不合法」，為駁回再議之處分。
六、按犯著作權法第91條第2 項、同法第92條之罪，須經告訴乃
    論，同法第100 條定有明文。又犯罪之被害人得為告訴，且
    告訴乃論之罪，其告訴應自得為告訴之人知悉犯人之時起，
    於6 個月內為之，其未經告訴，或告訴已逾告訴期間者，應
    諭知不受理之判決，刑事訴訟法第232 條、第237 條第1 項
    、第303 條第3 款，分別定有明文。著作權法第91條第2 項
    之重製、同法第92條之改作均為即成犯，於其重製、改作行
    為完成時犯罪即成立。聲請人之代表人於偵查中證稱：其於
    98年1 月開車經過被告所開設之茶飲店，看見被告有使用聲
    請人之前開圖形著作等語明確（上聲議字卷第15頁），而聲
    請人提起告訴之日係98年8 月17日，有告訴狀在卷可參（偵
    卷第1 頁），可知聲請人於98年1 月即知悉被告前開行為可
    能係涉重製或改作，惟遲至同年8 月17日始提起告訴，顯已
    逾6 個月之告訴期間。
七、綜上，本件聲請人逾6 個月之告訴期間始提出著作權法第91
    條第2 項、同法第92條罪名之告訴，業如前述。原檢察官偵
    查結果，未先自程序上為調查，而直接就實體為認定，或有
    疏漏，然本院認本件並無聲請人所指得據以交付審判之事由
    存在，因此，本件交付審判之聲請為無理由，應予駁回。
八、依刑事訴訟法第258條之3 第2 項前段，裁定如主文。
中    華    民    國    98    年    1     月    29    日
                  刑事第九庭    審判長法  官  鄭詠仁
                                      法  官  黃沛文
                                      法  官  王碧瑩
以上正本係照原本作成。
不得抗告。
中    華    民    國    99    年    1     月    29    日
                                      書記官  吳智媚

司法院資訊處製作；財團法人民間司法改革基金會備份。
